臺灣基隆地方法院刑事判決　　　　　　　 96年度訴字第468號
公　訴　人　臺灣基隆地方法院檢察署檢察官
被　　　告　甲○○
　　　　　　　　　　（現另案於臺灣基隆看守所羈押中）
上列被告因違反毒品危害防制條例案件，經檢察官提起公訴（9
6年度毒偵字第1231、1232、1233、1234、1235、1236、1270、
1284號），於本院準備程序進行中，被告就被訴之事實為有罪之
陳述，本院合議庭乃裁定由受命法官依簡式判程序進行審理，並
判決如下：
    主  文
甲○○犯附表一施用第一級毒品罪，累犯，處有期徒刑柒月，扣
案之第一級毒品海洛因壹小包（驗餘後淨重零點柒公克）併同
難以析離之塑膠包裝袋壹只，沒收銷燬之。扣案之注射針筒陸支
、分裝袋壹只、塑膠盒壹個，均沒收；又犯附表一施用第二級毒
品罪，累犯，處有期徒刑月，扣案之第二級毒品安非他命包
（合計毛重壹點零伍公克）併同難以析離之塑膠包裝袋只，沒
收銷燬之。又犯附表二施用第一級毒品罪，累犯，處有期徒刑柒
月；又犯附表二施用第二級毒品罪，累犯，處有期徒刑月。應
執行有期徒刑壹年陸月。扣案之第一級毒品海洛因壹小包（驗餘
後淨重零點柒公克）併同難以析離之塑膠包裝袋壹只、第二級
毒品安非他命包（合計毛重壹點零伍公克）併同難以析離之塑
膠包裝袋只，均沒收銷燬之。扣案之注射針筒陸支、分裝袋壹
只、塑膠盒壹個，均沒收。
    事　實
一、甲○○前因施用毒品案件，二度經觀察、勒戒後，均認無繼
    續施用毒品之傾向，由臺灣基隆地方法院檢察署檢察官各以
    88年度偵字第2814號、89年度毒偵字第77號及89年度毒偵字
    第34號為不起訴處分確定。再因施用第二級毒品案件，經本
    院裁定令入戒治處所施以強制戒治，於93年1月9日因法律修
    正免除戒治，並由本院於91年6月18日以91年度基簡字第456
    號判處有期徒刑4 月確定；再因施用第一、二級毒品案件，
    經本院於92年11月20日以92年度訴字第530 號判決分別判處
    有期徒刑8月、6月，應執行有期徒刑1 年確定。上開案件接
    續執行，於94年4月30 日縮刑期滿執行完畢。又因施用第一
    、二級毒品案件，於96年5月9日經臺灣高等法院以96年度上
    訴字第624號判決分別判處有期徒刑10月、8月，應執行有期
    徒刑1年2月確定（尚未執行）。詎猶不知戒除毒癮，復基於
    反覆持續施用第一、二級毒品之犯意，於附表一所示之時間
    、地點，以附表一所示之方式，施用第一級毒品海洛因及第
    二級毒品安非他命，嗣於附表一所示之時間、地點，為警查
    獲，並扣得如附表一所示之物品，於經其同意採集尿液送驗
    結果，分別呈如附表一所示之毒品代謝物陽性反應。嗣甲○
    ○因另犯贓物罪，於95年12月19日入監服刑，於96年4月19
    日縮刑期滿執行出監，出監後，甲○○竟又基於反覆持續施
    用第一、二級毒品之犯意，於附表二所示之時間、地點，以
    相同方式，施用第一級毒品海洛因及第二級毒品安非他命，
    嗣於附表二所示之時間、地點，為警查獲，並經其同意採集
    尿液送驗結果，均呈安非他命、甲基安非命及嗎啡陽性反應
    。
二、案經基隆市警察局第一、二、三、四分局報告臺灣基隆地方
    法院檢察署檢察官偵查起訴。
    理  由
壹、有罪部分：
一、程序事項：
    本件被告甲○○所犯者非為死刑、無期徒刑、最輕本刑為3
    年以上有期徒刑之罪或高等法院管轄第一審案件，其於準備
    程序進行中，先就被訴事實為有罪之陳述，經告知其簡式審
    判程序之旨，並聽取公訴人、被告之意見後，本院依刑事訴
    訟法第273條之1第1項之規定，裁定由受命法官獨任進行簡
    式審判程序，合先敘明。
二、認定事實所依據之證據及理由：
    (一)被告自白：被告於本院審理中自白其於附表一、二所示之
      時間、地點施用第一級毒品海洛因及第二級毒品安他命多
      次之犯行事實，其任意自白核與下列事證相符，應堪採為
      證據。
    (二)尿液檢驗結果：
      昭信科技顧問股份有限公司濫用藥物尿液檢體檢體報告6
      紙（分別附於96年度毒偵字第404號偵查卷第4頁、96年度
      毒偵第142號偵查卷第13頁、96年度毒偵字第367號第13頁
      、95年偵字第5326號偵查卷第58頁、95年度毒偵字第2221
      號偵查卷第45頁、96年度偵字第421號偵查卷41 頁）、臺
      灣尖端先進生技醫藥股份有限公司濫用藥物檢驗報報告2
      紙（分別附於96年度毒偵字第1270號偵查卷第7 頁、96年
      度毒偵字第1284號偵查卷第9 頁），檢驗結果分別呈如附
      表一、二所示之毒品代謝物陽性反應。
    (三)(1)扣案白粉1小包檢驗結果：
        法務部調查局95年12月15日調科壹字第09523046920 號
        鑑定通知書乙紙（附於96年度毒偵字第59 號偵查卷第2
        頁）：送驗檢品1包含第一級第6項毒品海洛因成分，淨
        重0.37 公克，空包裝總重0.24公克。
      (2)扣案白色結晶物3小包檢驗結果：
        基隆市警察局第二分局偵查隊查獲涉嫌毒品危害防制條
        例毒品初步鑑驗報告單（附於95年度偵字第5326號偵查
        卷第21頁）：經依台灣尖端先進生技醫藥製造之煙毒檢
        驗包902試劑初步檢驗結果呈安非他命反應（1小包，毛
        重約0.3 公克）、基隆市警察局第一分局延平派出所查
        獲涉嫌毒品危害防制條例毒品初步鑑驗報告單（附於95
        年度毒偵字第2221號偵查卷第17頁）：經依台灣尖端先
        進生技醫藥製造之煙毒檢驗包試劑初步檢驗結果呈安非
        他命反應（2小包，毛重0.75公克）
    (四)扣案之注射針筒共6支、分裝袋1只、塑膠盒1 個（詳附表
      一扣案物品欄所示）。
    (五)臺灣基隆地方法院檢察署檢察官88年度偵字第2814、4425
      、4095號、88年度毒偵字第164號、89年度毒偵字第77 號
      、89年度毒偵緝字第34號不起訴處分書、91年度毒偵字第
      490號聲請簡易判決處刑書、92年度毒偵字第738號起訴書
      、本院91年度毒聲字第567號、92年度毒聲字第156號、92
      年度毒聲字第300號、94年度毒聲字第500 號刑事裁定書、
      92年度訴字第530號判決書、91年度基簡字第456號判決書
      95年度訴字第805號判決書、臺灣高等法院96 年度上訴字
      第624 號判決書、臺灣高等法院被告全國前案紀錄表附卷
      可參，足認被告確有如事實所載之觀察、勒戒、強制戒治
      及徒刑之執行等事實。
三、論罪及科刑之理由：
  (一)按立法者針對特定刑罰規範之構成要件，已預設其本身係持
    續實行之複次行為，具備反覆、延續之行為特徵，故將之總
    括或擬制成一個構成要件之「集合犯」行為，因刑法評價上
    為構成要件之行為單數，應僅成立一罪。查毒品因具有成癮
    性、濫用性，故立法實務首重以刑事處遇方式戒斷行為人毒
    癮，若無法收其實效，始依法追訴處罰，故施用毒品本身具
    備反覆、延續之行為特徵，持續多次施用毒品始為此類犯罪
    之典型或常態，於刑法評價上，施用毒品應僅成立集合犯一
    罪。且自「刑事法若干犯罪行為態樣，本質上原具有反覆、
    延續實行之特徵，立法時既予特別歸類，定為犯罪構成要件
    之行為要素，則行為人基於概括之犯意，在密切接近之一定
    時、地持續實行之複次行為，倘依社會通念，於客觀上認為
    符合一個反覆、延續性之行為觀念者，於刑法評價上，即應
    僅成立一罪。學理上所稱『集合犯』之職業性、營業性或收
    集性等具有重複特質之犯罪均屬之，例如經營、從事業務、
    收集、販賣、製造、散布等行為概念者是（最高法院95年度
    臺上字第1079號判決意旨參照）」，亦可查悉我國終審機關
    採取相同立場。有關行為人多次施用毒品之犯罪，實務前均
    依修正前刑法第56條連續犯之規定論以一罪，並加重其刑，
    惟因上開連續犯規定業經修正刪除，並自95年7月1日施行，
    其中修正理由說明四並以：「至連續犯之規定廢除後，對於
    部分習慣犯，例如竊盜、吸毒等犯罪，是否會因適用數罪併
    罰而使刑罰過重產生不合理之現象一節，在實務運用上應可
    參考德、日等國之經驗，委由學界及實務以補充解釋之方式
    ，發展接續犯之概念，對於合乎接續犯或包括的一罪之情形
    ，認為構成單一之犯罪，以限縮數罪併罰之範圍，用以解決
    上述問題」等語，本院基於前述施用毒品構成要件之反覆實
    行特徵，並考量連續犯規定業經刪除之法律實然面暨修正刪
    除之立法理由，認為行為人如基於反覆實行之犯意，在密切
    接近之一定時、地，持續實行單次或複次之施用毒品行為，
    應僅成立集合犯一罪。且因不再論以連續犯，此部分並無因
    刑法第56條之連續犯規定業經修正刪除而有新舊法比較之必
    要。至個案中如有積極事證（例如先後施用毒品之時間差距
    甚遠、其間曾在監在押等）顯示行為人上開反覆實行之犯意
    有所中斷，其後之施用毒品行為因屬另行起意之行為，自應
    另論一罪，而與先前之施用毒品罪名併罰之，自不待言。查
    本案被告於附表一所示時間、地點，施用第一、二級毒品之
    行為，係在被告於95年7月24 日因不付觀察勒戒出所之後（
    前案即臺灣高等法院96年度上訴字第624 號確定判決效力所
    及之最後1次施用毒品之時間係95年5月24日上午8 時前某許
    ，亦即係被告入勒戒所之日）；而被告於附表二所示時間、
    地點，施用第一、二級毒品之行為，又係在被告於96年4 月
    19日因徒刑執行完畢之後，顯示被告於附表一所示時間、地
    點及於附表二所示時間、地點之反覆實行之犯意均有所中斷
    ，附表一與前案、附表二與附表一之施用毒品行為均應屬另
    行起意之行為，自均應另論一罪，而與先前之施用毒品罪名
    併罰之，合先敘明。
  (二)被告於附表一所示時間、地點施用第一、二級毒品所為與於
    附表二所示時間、地點施用第一、二級毒品所為，核均分別
    係犯毒品危害防制條例第10條第1項施用第一級毒品罪及第2
    項施用第二級毒品罪。又其持有第一級毒品海洛因、第二級
    毒品安非他命之低度行為為其施用之高度行為所吸收，均不
    另論罪。又被告於附表一所示之時間、地點與附表二所示之
    時間、地點，雖均有多次施用第一、二級毒品之犯行，然據
    被告自承其係平均約1 天各施用第一級毒品海洛因及第二級
    毒品安非他命1 次，可見其犯罪行甚為持續且密集，且前已
    有施用毒品觀察、勒戒、判刑之前科，仍續為施用海洛因、
    安非他命，顯見被告已施用毒品成癮，故其於附表一所示時
    間、地點與於附表二所示之時間、地點多次施用第一、二級
    毒品之行為，各應分屬「集合犯」，依上開說明，應分別論
    以包括一罪處斷。又被告於附表一之時間、地點多次施用第
    一、二級毒品之行為與其於附表二所示之時間、地點多次施
    用第一、二級毒品之行為及所犯上開多次施用第一級毒品及
    多次施用二級毒品二罪，均屬犯意各別，行為互殊，均應予
    分論併罰。又被告曾有如前所述之犯罪科刑及刑之執行情形
    ，此有臺灣高等法院被告前案紀錄表可稽，其於有期徒刑執
    行完畢後，5 年內故意再犯本件最重本刑有期徒刑之罪，均
    構成為累犯，均應依刑法第47條第1 項規定論以累犯，並依
    法加重其刑。
  (三)爰審酌海洛因雖然有良好的鎮痛效果，但毒性極強，極易中
    毒，剛使用時會無法集中精神，但會感到快感；使用過量會
    導致急性中毒，產生昏睡、血壓降低、呼吸抑制等症狀，雖
    其鎮痛效果為嗎啡之4至8倍，但其毒性卻為嗎啡的10倍，目
    前世界各國都禁止製造也不於醫療使用；且海洛因具極高的
    成癮性，長期使用之後一旦停止會強烈地渴求此藥，並出現
    不安、流淚、易怒、身體捲曲、抽筋等症狀，戒解不易，乃
    經立法院於86年10月30日三讀通過毒品危害防制條例，將其
    列為第一級毒品，該條例並於87年5月20 日公布，同年月22
    日生效，該條例對於施用毒品之被告改以治療、矯治為目的
    ，非重在處罰，是被告違反本罪實係基於「病患性」行為，
    而對他人甚少損害，然被告前曾因犯罪經判決執行，又曾因
    施用毒品，經送觀察、勒戒、強制戒治及判決執行，有上開
    前案紀錄表為憑，素行非佳，經警查獲後仍未戒絕，如前次
    輕度量刑就被告言已無法收矯治之效在衡量被告其餘犯罪之
    動機、目的、犯罪時所受之刺激、犯罪之手段、犯人之生活
    狀況、品行、智識程度、犯罪所生之危險或損害、犯罪後之
    態度等一切情狀，分別判處如主文所示之刑。並依刑法第51
    條第5款就被告所犯上開2罪，定其應執行之刑。
  (四)扣案之第一級毒品海洛因1小包（驗餘後淨重0.37 公克）併
    同難以析離之塑膠包裝袋1只、第二級毒品安非他命3小包（
    合計毛重1.05公克併同難以析離之塑膠包裝袋3 只，均為查
    獲之毒品（蓋無論以何種方式分離包裝袋與其內裝之毒品，
    包裝袋內均會有極微量毒品殘留，故上述包裝袋共4 只應整
    體視為查獲毒品，一併依前揭規定宣告沒收銷燬之，參見最
    高法院95年度臺上字第3739號、第7354號判決），應依毒品
    危害防制條例第18條第1項前段之規定，宣告沒收銷燬之。
    至扣案之分裝袋1個、注射針筒6支及塑膠盒1個，均係犯罪
    行為人即被告所有且係供其施用第一級毒品海洛因所用之物
    ，業據被告供明在卷，爰均依刑法第38條第1項第2款規定宣
    告沒收。
四、據上論斷，應依刑事訴訟法第273條之1第1項、第299條第1
    項前段，毒品危害防制條例第10條第1項、第2項、第23條第
    2 項、第18條第1項前段，刑法第11條前段、第47項第1項、
    第38條第1項第2款、第51條第5款，判決如主文。
本案經檢察官乙○○到庭執行職務。
中　　華　　民　　國　　96　　年　　7　　月　　13 　　日
                  刑事第三庭法    官  林淑鳳
以上正本證明與原本無異。
如不服本判決應於收受本判決後10日內向本院提出上訴書狀，其
未敘述上訴理由者，並得於提起上訴後10日內向本院補提理由書
狀（均須按他造當事人之人數附繕本）「切勿逕送上級法院」。
中　　華　　民　　國　　96　　年　　7　　月　　13 　　日
                            書 記 官  郭廷耀
附錄論罪法條：
毒品危害防制條例第10條第1、2項
施用第一級毒品者，處 6 月以上 5 年以下有期徒刑。
施用第二級毒品者，處 3 年以下有期徒刑。
附表一
┌──┬────┬─────┬──────┬────┐
│案號│犯罪時間│ 查獲時間 │ 施用方式   │查案物品│
│    │   及   │ 及點     │            │及驗尿報│
│    │犯罪地點│          │            │告      │
├──┼────┼─────┼──────┼────┤
│    │95年10  │95年10月9 │海洛因：注射│分裝袋1 │
│96年│月9日下 │日13時15分│針筒摻水注射│個（尿液│
│度毒│午1時15 │          │手臂血管方式│呈可待因│
│偵字│分前某時│基隆市安樂│施用。      │、嗎啡、│
│第40│        │區○○路及│安非他命：以│安非他命│
│4   │基隆市○○○○路口  │玻璃球吸食器│、甲基安│
│    │堵區泰安│          │燒烤方式施用│非他命陽│
│    │路4巷12 │          │。          │性反應）│
│    │號      │          │            │        │
├──┼────┼─────┼──────┼────┤
│    │95年10  │95年10月22│海洛因：同上│注射針筒│
│96年│月22日中│曰1時15分 │方式。      │1支（尿 │
│毒偵│午      │          │            │液呈嗎啡│
│字第│        │基隆市中山│            │陽性反應│
│142 │同上住處│區○○路3 │            │）      │
│號  │        │68號前    │            │        │
├──┼────┼─────┼──────┼────┤
│    │95年11月│95年11月6 │海洛因：同上│注射針筒│
│96年│5日晚上 │日00時30分│方式。      │1支（尿 │
│度毒│7、8時許│          │            │液呈嗎啡│
│偵36│        │基隆市七堵│            │陽性反應│
│7號 │同上住處│區○○路4 │            │）      │
│    │        │巷2號前   │            │        │
├──┼────┼─────┼──────┼────┤
│    │95年11月│95年11月20│海洛因：同  │海洛因1 │
│95年│19日晚上│日18時10分│上方式。    │包（驗餘│
│度偵│11時許  │          │            │後淨重0.│
│字第│        │基隆市仁愛│            │37公克）│
│5326│同上住處│區○○路47│            │、安非他│
│號  │        │7號       │            │命1包（ │
│    │        │          │            │毛重0.3 │
│    │        │          │            │公克）、│
│    │        │          │            │注射針筒│
│    │        │          │            │1支（尿 │
│    │        │          │            │液呈嗎啡│
│    │        │          │            │、可待因│
│    │        │          │            │陽性反應│
│    │        │          │            │）      │
├──┼────┼─────┼──────┼────┤
│    │95年11月│95年11月22│海洛因：同上│安非他命│
│95年│21日上午│日9時40 分│方式。      │2包（合 │
│度毒│10時許  │          │安非他命：以│計毛重  │
│偵字│        │基隆市七堵│錫箔紙燒烤方│0.75公克│
│第22│同上住處│區○○路71│式施用。    │）、注射│
│21號│        │號前      │            │針筒1支 │
│    │        │          │            │、塑膠盒│
│    │        │          │            │1個（尿 │
│    │        │          │            │液呈嗎啡│
│    │        │          │            │、甲基安│
│    │        │          │            │非他命陽│
│    │        │          │            │性反應）│
├──┼────┼─────┼──────┼────┤
│    │95年12月│95年12月19│海洛因：同上│注射針筒│
│95年│19日1時 │日1時25分 │方式。      │1支（尿 │
│度偵│25分前某│          │            │液呈可待│
│字第│時      │基隆市七堵│            │因、嗎啡│
│421 │        │區○○街42│            │陽性反應│
│號  │同上住處│巷口      │            │）      │
└──┴────┴─────┴──────┴────┘
   95年12月19日入監服刑至96年4月19日出監
附表二
┌──┬────┬─────┬──────┬────┐
│案號│犯罪時間│ 查獲時間 │ 施用方式   │查案物品│
│    │   及   │ 及點     │            │及驗尿報│
│    │犯罪地點│          │            │告      │
├──┼────┼─────┼──────┼────┤
│    │96年5月3│96年5月4日│海洛因：以注│無（尿液│
│96年│日下午6 │20時      │射針筒摻水注│呈嗎啡、│
│度毒│時許    │          │射手臂血管方│安非他命│
│偵字│        │基隆市暖暖│式。        │、甲基安│
│第12│同上住處│街63號前  │安非他命：以│非他命陽│
│70號│        │          │玻璃球燒烤方│性反應）│
│    │        │          │式施用。    │        │
├──┼────┼─────┼──────┼────┤
│    │96年5月 │96年5月5日│海洛因：同上│無（尿液│
│96  │4日某時 │20時30分  │方式。      │呈嗎啡、│
│年度│許      │          │安非他命：同│安非他命│
│毒偵│        │基隆市信二│上方式。    │、甲基安│
│字第│同上住處│路、義二路│            │非他命陽│
│1284│        │口        │            │性反應）│
│號  │        │          │            │        │
└──┴────┴─────┴──────┴────┘
